臺灣高等法院刑事判決　　　　　　　　100年度上訴字第874號
　上　訴　人
　即　被　告　李世化
上列上訴人因違反毒品危害防制條例案件，不服臺灣板橋地方法
院99年度訴字第3414號，中華民國99年12月31日第一審判決（起
訴案號：99年度毒偵字第8103號，嗣於原審準備程序進行中，被
告就被訴事實為有罪之陳述，經原審告知簡式審判程序意旨，並
聽取當事人意見後，原審合議裁定依簡式審判程序進行），提起
上訴，本院判決如下：
    主  文
上訴駁回。
    理  由
一、依刑事訴訟法第350條、第361條、第362條、第367條規定，
    不服地方法院之第一審判決而上訴者，須提出上訴書狀，並
    應敘述具體理由，此為上訴必備之程式；其所提出之書狀未
    敘述上訴理由，或僅曾以言詞陳述上訴理由者，均應於上訴
    期間屆滿後20日內補提理由書於第一審法院。第一審法院經
    形式審查，認逾期未補提上訴理由者，應定期間先命補正；
    逾期未補正者，為上訴不合法律上之程式，應以裁定駁回。
    倘已提出上訴理由，但所提非屬具體理由者，則由第二審法
    院以上訴不合法律上之程式，判決駁回。而所謂具體理由，
    必係依據卷內既有訴訟資料或提出新事證，指摘或表明第一
    審判決有何採證認事、用法或量刑等足以影響判決本旨之不
    當或違法，而構成應予撤銷之具體事由，始克當之（例如：
    依憑證據法則具體指出所採證據何以不具證據能力，或依憑
    卷證資料，明確指出所為證據證明力之判斷如何違背經驗、
    論理法則）；倘僅泛言原判決認定事實錯誤、違背法令、量
    刑失之過重或輕縱，而未依上揭意旨指出具體事由，或形式
    上雖已指出具體事由，然該事由縱使屬實，亦不足以認為原
    判決有何不當或違法者，皆難謂係具體理由（參照最高法院
    97年台上字第892號判決意旨）。
二、查原判決以上訴人即被告李世化於原審審理時對於其犯行坦
    承不諱，且其尿液檢體為警採集送驗結果，確呈嗎啡及甲基
    安非他命陽性反應，有台灣檢驗科技股份有限公司濫用藥物
    檢驗報告附卷可稽，足認被告之自白核與事實相符，本件事
    證明確，被告施用第一級毒品及第二級毒品之犯行，均堪以
    認定。又毒品危害防制條例於92年7月9日修正公布，自93年
    1月9日施行，其中第20條、第23條將施用毒品之刑事處遇程
    序區分為「初犯」、「5年內再犯」、「5年後再犯」。依其
    立法理由之說明：「初犯」，經觀察、勒戒或強制戒治，應
    為不起訴處分或不付審理之裁定；經觀察、勒戒或強制戒治
    執行完畢釋放後，「 5年內再犯」者，因其再犯率甚高，原
    實施之觀察、勒戒及強制戒治既已無法收其實效，爰依法追
    訴或裁定交付審理。至於經觀察、勒戒或強制戒治執行完畢
    釋放，「 5年後再犯」者，前所實施之觀察、勒戒或強制戒
    治已足以遮斷其施用毒品之毒癮，為期自新及協助其斷除毒
    癮，仍用「初犯」規定，先經觀察、勒戒或強制戒治之程序
    。從而，依修正後之規定，祇於「初犯」及「5年後再犯」2
    種情形，有其追訴條件之限制，即須於初犯經觀察、勒戒或
    強制戒治釋放後， 5年內均無施用毒品之行為，始能認其前
    所實施之觀察、勒戒或強制戒治已足遮斷毒癮，而得於 5年
    後再犯時，再予適用初犯之規定，重行觀察、勒戒等程序。
    倘 5年內已經再犯，被依法追訴處罰，縱其第3次（或第3次
    以上）施用毒品之時間在初犯釋放5年以後，即與「5年後再
    犯」之情形有別，且因已於「 5年內再犯」，顯見其再犯率
    甚高，原實施觀察、勒戒或強制戒治，已無法收其實效，自
    無再經觀察、勒戒及強制戒治之必要，應由檢察官逕行起訴
    （最高法院95年第 7次刑事庭會議決議參照）。本件被告前
    因施用毒品案件，經法院裁定送觀察、勒戒執行完畢後，復
    於五年內再犯施用第一級毒品及第二級毒品案件，經原審法
    院以 91年度訴字第767號判處有期徒刑7月、7月，應執行有
    期徒刑 1年確定，於94年4月8日執行完畢。又於95年間，因
    犯施用第一級毒品案件，經原審法院95年度訴字第3916號判
    處有期徒刑9月（嗣經減刑為有期徒刑4月15日）。再於96年
    間，先後犯施用第一、二級毒品案件，經原審法院96年度訴
    字第3599號、97年度易字第306號分別判處有期徒刑11月及9
    月確定，並經定應執行刑為有期徒刑 1年7月，於98年11月5
    日執行完畢等情，有本院被告前案紀錄表在卷可按，其在上
    揭強制戒治執行完畢釋放後 5年內，既已再犯施用毒品之罪
    ，並經檢察官依法追訴處罰，揆諸前揭說明，其本次犯行即
    與毒品危害防制條例第20條第3項所稱之「5年後再犯」有別
    ，是檢察官依法追訴，於法並無不合，自應依法論科。核被
    告所為，係犯毒品危害防制條例第10條第 1項之施用第一級
    毒品罪及同條例第10條第 2項之施用第二級毒品罪。被告持
    有第一、二級毒品之低度行為，應為其施用之高度行為所吸
    收，不另論罪。又被告因施用毒品案件，經原審法院以96年
    度訴字第3599號、97年度易字第306號分別判處有期徒刑 11
    月及9月確定，並經定應執行刑為有期徒刑 1年7月，於98年
    11月 5日執行完畢有本院被告前案紀錄表在卷可按，其於受
    徒刑之執行完畢後， 5年內故意再犯本件有期徒刑以上之罪
    ，為累犯，均應依刑法第 47條第1項之規定加重其刑。爰審
    酌被告有多次施用毒品前案紀錄，卻猶執意再犯，足見其素
    行不端，兼衡其犯罪之動機目的，智識程度，施用毒品非但
    戕害自己身心，亦妨害社會善良秩序，及其犯罪後坦認犯行
    態度良好等一切情狀，就所犯上開二罪，分別量處有期徒刑
    九月及六月。被告不服，提起本件上訴，略以：被告因染上
    毒品，深感愧疚，於案發前已自行到衛生署八里療養院附設
    土城門診接受替代療法戒毒，不料在99年9月6日晚上零時許
    ，被警方押回派出所採尿檢驗。開庭時雖有向法官提出上述
    戒毒事由，卻遭法官回以不可拿緩起訴當藉口等等。惟此與
    法務部及衛生署欲給予染毒者依次改過自新、重生的機會不
    符，懇請庭上憐憫被告，給予被告一次改過向上，重新做人
    之機會，判處較輕之刑云云。惟查：有關量刑輕重，係屬事
    實審法院得依職權自由裁量之事項，而原審量刑時，均已審
    酌刑法第57條各款所列情狀，既未逾越法定範圍，又未濫用
    其職權，量刑至為妥適。至被告陳稱其已自行前往醫院接受
    美沙冬戒癮治療乙節，惟被告於接受美沙冬戒癮治療期間，
    復自承有上開施用第一級毒品海洛因及第二級毒品甲基安非
    他命之犯行，顯徵其自行前往接受戒毒治療之成效有限，且
    尚不足據為從輕量刑之事由，是被告空言指摘原審量刑過重
    云云，自屬無據，從而，被告所提上訴理由，均未具體指摘
    原判決認事用法究有何不當或違法之處，自非屬得上訴第二
    審  之具體理由。依上揭說明，本件上訴未敘述具體理由，
    其上訴自屬不合法律上之程式，應予判決駁回，並不經言詞
    辯論為之。
據上論斷，應依刑事訴訟法第367條前段、第372條判決如主文。
中    華    民    國    100   年    3     月    17    日
                  刑事第八庭  審判長法  官  張傳栗
                                    法  官  黃斯偉
                                    法  官  劉嶽承
以上正本證明與原本無異。
施用第一級毒品部分如不服本判決應於收受送達後十日內向本院
提出上訴書狀，其未敘述上訴之理由者並得於提起上訴後十日內
向本院補提理由書（均須按他造當事人之人數附繕本）。
其他不得上訴。
                                    書記官  何仁崴
中    華    民    國   100    年    3     月    17    日
毒品危害防制條例第10條
施用第一級毒品者，處 6 月以上 5 年以下有期徒刑。
施用第二級毒品者，處 3 年以下有期徒刑。